【裁判字號】    96,保險上易,1
【裁判日期】    970102
【裁判案由】    給付保險費
【裁判全文】
臺灣高等法院花蓮分院民事判決       96年度保險上易字第1號
上  訴  人  宏泰人壽保險股份有限公司
法定代理人  甲○○
訴訟代理人  丁○○
被上訴人    丙○○
訴訟代理人  林國泰律師
被上訴人    乙○○
當事人間請求給付保險金事件，上訴人對於臺灣花蓮地方法院中
華民國96年8月14日96年度保險字第2號第一審判決，提起上訴，
本院於96年12月18日言詞辯論終結，判決如下：
    主  文
上訴駁回。
第二審訴訟費用由上訴人負擔。
    事實及理由
一、本件經本院審理結果，認為原判決准許被上訴人依據保險契
    約之請求，判處上訴人應給付被上訴人新台幣（下同）3萬
    2千元，給付丙○○50萬元，及均自民國96年3月9日起至清
    償日止，按年息百分之4計算之利息，暨駁回被上訴人其餘
    之訴，認事用法均無不合，應予維持，並引用原判決所記載
    之事實及理由如附件。
二、上訴人就其敗訴部分提起上訴，請求廢棄原判決不利於上訴
    人部分，及駁回被上訴人在第一審之訴。上訴理由略以：
（一）就保險契約１而言，施雪珠於94年5月26日加保時雖稱曾
      患腦中風，卻告知是很久以前發病，不記得是何時，惟依
      行政院衛生署花蓮醫院及財團法人台灣基督教門諾會醫院
      之病歷，施雪珠自92年1月至93年7月曾陸續門診追蹤治療
      腦中風，94年4月8日仍就腦中風症狀就診，可見施雪珠告
      知王連志腦中風是很久以前發生並非真實陳述；縱認施雪
      珠已告知曾患腦中風，惟就高血壓、糖尿病等疾病並未告
      知，亦已違反據實告知義務。
（二）就保險契約２而言，施雪珠之行政院衛生署花蓮醫院病歷
      顯示，施雪珠於95年4月25日因心肌梗塞住院治療，然其
      於95年5月29日加保時，卻於加保書上告知並未於過去5年
      內患有高血壓、心肌梗塞、腦中風、糖尿病等疾病，顯已
      違反保險契約第64條第1項之據實說明義務。
三、被上訴人均請求駁回上訴，並援用其在原審之陳述。被上訴
    人丙○○另補稱：被保險人施雪珠不識字，當時業務員王連
    志來拉保險時，只是要她繳費，才簽了第一份保險契約，施
    雪珠住院時，王連志在第一份保險契約快到期時，拿第二份
    契約到醫院給施雪珠簽，被上訴人並沒有不告知之情形。
四、查施雪珠於加保時，既已告知上訴人之保險業務員王連志曾
    犯腦中風，則施雪珠是否合乎投保之條件，上訴人方面自應
    進一步瞭解；況以一般經驗而言，罹患腦中風之人，多半伴
    隨著高血壓、糖尿病或心血管疾病等症狀，自不應因施雪珠
    僅告以曾犯腦中風，而未詳細說明全部症狀，即認為其違反
    據實告知之義務。又施雪珠係於95年4月25日因心肌梗塞住
    院治療，95年5月29日加保第二份保險契約時，尚在住院中
    ，即等於告知王連志其之身體狀況有問題，則王連志依照先
    前施雪珠已告知曾罹患腦中風之認知，及施雪珠當時住院之
    狀況，自當審慎評估是否同意續保。是上訴人於保險事故發
    生後，始以施雪珠違反據實告知之義務為由解除契約，顯無
    理由。綜上所述，上訴意旨指摘原判決不當，求予廢棄改判
    ，為無理由，應予駁回。
據上論結，本件上訴為無理由，依民事訴訟法第449條第1項、第
78條，判決如主文。
中    華    民    國    97    年    1    月    2      日
                  民事庭審判長法  官    謝 志 揚
                              法  官    許 仕 楓
                              法  官    林 慶 煙
以上正本係照原本作成。
本件不得上訴。
                              書記官    林 明 智
中    華    民    國    97    年    1    月    2      日


司法院資訊處製作；財團法人民間司法改革基金會備份。
